臺灣板橋地方法院刑事判決　　　　　　94年度訴字第639號
公　訴　人　臺灣板橋地方法院檢察署檢察官
被　　　告　乙○○
上列被告因違反洗錢防制法案件，經檢察官提起公訴（94年度偵
字第 3198 號），於本院準備程序進行中，被告就被訴事實為有
罪之陳述，經告知被告簡式審判程序之旨，並聽取當事人之意見
後，合議庭裁定由受命法官獨任進行簡式審判程序，判決如下：
    主  文
乙○○幫助掩飾因自己重大犯罪所得財物，處有期徒刑伍月，如
易科罰金，以佰元折算壹日。緩刑年。
    事  實
一、乙○○雖預見提供其開立之帳戶予不詳姓名之人使用，可能
  　幫助不詳犯罪集團作為掩飾或隱匿重大犯罪所得財物之用，
  　竟仍基於縱然幫助他人掩飾因自己重大犯罪所得之財物亦在
    所不惜之不確定故意，於民國九十三年二、三月間，向包括
    如附表所示等十數家銀行開立帳戶，再於同年三月間，在臺
    北縣板橋市○○路家樂福商場，將申請所得之存簿、提款卡
    （併同密碼）等物交予真實姓名年籍不詳，自稱「陳自強」
    之成年男子，以此方式幫助不詳詐騙集團為常業詐欺犯行時
    ，掩飾其重大犯罪所得之財物而使偵查機關不易追查。嗣該
    詐騙集團成員於九十三年三月十七日下午四時許，假冒刑事
    局員警偵破偽卡集團，向甲○○訛稱其提款卡遭冒用，需至
    提款機更改密碼，甲○○信以為真而陷於錯誤，乃前往中華
    郵政附設自動櫃員機，依該名不詳成員之指示操作，依詐騙
    集團指示操作提款機，前後共將新臺幣（下同）五十七萬三
    千三百元匯入乙○○上開帳號0000000000000
    00聯邦銀行板橋分行帳戶內，乙○○藉此方式幫助該犯罪
    集團隱匿因自己犯常業詐欺重大犯罪所得財物。迨甲○○發
    覺帳戶存款餘額短少，始知受騙，而報警循線查知上情。
二、案經臺北縣政府警察局板橋分局報請臺灣板橋地方法院檢察
    署檢察官偵查起訴。
    理  由
一、上揭事實，業據被告乙○○於本院審理時坦承不諱，並經被
    害人甲○○於警詢時指訴綦詳，復有被告於附表所示銀行之
    開戶基本資料、存款交易明細表等件附卷可查、被害人遭詐
    騙匯款後留存之中華郵政自動櫃員機交易明細表影本在卷足
    憑。而查一般於金融機構開設存款帳戶暨請領存摺及提款卡
    ，係針對個人身分之社會信用而予以資金流通之經濟活動，
    具有強烈之屬人性格，而金融帳戶為個人理財之工具，申請
    開設並無任何特殊之限制，一般民眾皆得以存入最低開戶金
    額之方式在不同金融機構申請數個存款帳戶使用，乃眾所週
    知之事實，亦為被告所應知，是依一般人之社會經驗，若遇
    他人不自行向金融機構申請存款帳戶，反以向其蒐集金融帳
    戶使用，乃甚為怪異之事，衡情，提供帳戶者對於該等帳戶
    是否係供合法使用，絕無不起疑心之理。又以今日社會，利
    用人頭帳戶掩飾、隱匿犯常業詐欺等重大犯罪所得財物之事
    ，迭有所聞，亦經傳播媒體廣為報導，被告對此應無不知之
    理，自可預見該名自稱「陳自強」之成年男子可能利用其所
    提供之銀行帳戶供掩飾其犯罪所得，藉由將所得資金存入後
    再行領出之過程，以達到隱瞞資金流向及避免提款行為人身
    分曝光之目的。而被告在對於「陳自強」之年籍資料，毫無
    所悉之情況下，未詳究其收集銀行帳戶存摺及提款卡之用途
    為何，即貿然將重要且專屬個人之銀行存摺及提款卡交付予
    「陳自強」使用，顯有容認「陳自強」所屬犯罪集團利用其
    開設之銀行存款帳戶掩飾因自己重大犯罪所得財物發生之本
    意，是其確有幫助洗錢之不確定故意，至為灼然。綜上所述
    ，本案事證明確，被告犯行堪以認定，應予依法論罪科刑。
二、查被告提供上揭存款帳戶供「陳自強」所屬犯罪集團用以誘
    騙被害人匯入金錢，顯係基於幫助該犯罪集團掩飾犯常業詐
    欺所得財物之犯意，且其並未參與前開洗錢犯行之構成要件
    行為，核其所為，係幫助犯洗錢防制法第九條第一項之掩飾
    因自己重大犯罪所得財物罪。被告幫助他人犯前開罪名，爰
    依刑法第三十條第二項規定按正犯之刑減輕之。又被告於審
    判中自白犯行，應依洗錢防制法第九條第五項後段規定遞予
    減輕其刑。爰審酌被告提供帳戶供不法犯罪集團使用，所為
    已影響社會正常交易安全，增加被害人尋求救濟之困難，並
    使犯罪之追查趨於複雜，兼衡其平日素行、生活狀況、智識
    程度、所提供銀行存摺、提款卡之數目以及犯罪後坦承犯行
    等一切情狀，量處如主文所示之刑，並諭知易科罰金之折算
    標準。末查被告前未曾受有期徒刑以上刑之宣告，有臺灣高
    等法院被告前案紀錄表在卷可稽，經此偵審程序，當能知所
    警惕，信無再犯之虞，本院認所宣告之刑以暫不執行為適當
    ，併諭知緩刑三年，以啟自新。
據上論斷，應依刑事訴訟法第 299 條第 1 項前段、第 273條之
 1 第 1項，洗錢防制法第 9 條第 1 項、第 5 項，刑法第11
條前段、第30條第1 項、第2 項、第41條第1 項前段、第74條第
第1 款，罰金罰鍰提高標準條例第2 項，判決如主文。
本案經檢察官陳鴻濤到庭執行職務。
中　　華　　民　　國　　94　　年　　5 　　月　　 9　　日
                  刑事第九庭法　官　李　君　豪
以上正本證明與原本無異。
如不服本判決，得自收受送達後 10 日內向本院提出上訴狀，上
訴於臺灣高等法院（須附繕本）。
                            書記官  蕭  汝  芳
中　　華　　民　　國　　94　　年　　5 　　月　　 9　　日
附錄本案論罪科刑法條全文：
洗錢防制法第9條
犯第二條第一款之罪者，處五年以下有期徒刑，得併科新臺幣三
百萬元以下罰金。
犯第二條第二款之罪者，處七年以下有期徒刑，得併科新臺幣五
百萬元以下罰金。
以犯前二項之罪為常業者，處三年以上十年以下有期徒刑，得併
科新臺幣一百萬元以上一千萬元以下罰金。
法人之代表人、法人或自然人之代理人、受雇人或其他從業人員
，因執行業務犯前三項之罪者，除處罰行為人外，對該法人或自
然人並科以各該項所定之罰金。但法人之代表人或自然人對於犯
罪之發生，已盡力監督或為防止行為者，不在此限。
犯前四項之罪，於犯罪後六個月內自首者，免除其刑；逾六個月
者，減輕或免除其刑；在偵查或審判中自白者，減輕其刑。
附表：
    銀行名稱             帳號
一、台南區中小企業銀行   0000000000000
0、萬泰商業銀行板橋分行 000000000000
0、華泰商業銀行華江分行 0000000000000
0、安泰商業銀行板橋分行 00000000000000
0、玉山商業銀行板橋分行 0000000000000
0、中國國際商業銀行新莊分行 00000000000
0、台東區中小企業銀行板橋分行 000000000
0、陽信商業銀行新埔分行 00000000000
0、誠泰商業銀行新埔分行 0000000000000
十、交通銀行板橋分行 000000000000
十一、遠東國際商業銀行板橋分行 00000000000000
十二、台灣銀行華江分行　000000000000
十三、中華商業銀行新莊分行 00000000000000
十四、聯邦商業銀行板橋分行 000000000000
